臺灣高等法院刑事判決　　　　　　　　　　　　　九十三年度上訴字第一一三七號
　　上　訴　人　臺灣臺北地方法院檢察署檢察官
　　被　　　告　甲○○
右上訴人因被告毒品危害防制條例案件，不服臺灣臺北地方法院九十三年度訴字第二
一六號，中華民國九十三年三月二十九日第一審判決（起訴案號：臺灣臺北地方法院
檢察署九十二年度毒偵字第一八六一號），提起上訴，本院判決如左：
    主  文
上訴駁回
    理  由
一、公訴意旨略謂：
  (一)被告甲○○前因施用第二級毒品安非他命案件，經臺灣板橋地方法院裁定送觀察
    、勒戒後，認無繼續施用毒品之傾向，經臺灣板橋地方法院檢察署檢察官於民國
    八十七年八月十八日，以八十七年度偵字第一四三四八號處分書為不起訴處分確
    定，復因施用第二級毒品安非他命案件，經臺灣臺北地方法院裁定送觀察、勒戒
    後，認有繼續施用毒品之傾向，經臺灣臺北地方法院檢察署檢察官聲請裁定送強
    制戒治，並以八十八年度毒偵字第一三八、一一四○號聲請簡易判決處刑，嗣經
    臺灣臺北地方法院於八十九年三月二十一日，以八十九年度易字第三四九號判決
    處有期徒刑六月確定。又因施用第二級毒品安非他命案件，經臺灣臺北地方法院
    檢察署檢察官以八十九年度毒偵字第三三八七號、九十年度毒偵字第二九三號提
    起公訴，嗣經臺灣臺北地方法院改依簡易判決處刑，並於九十一年一月二十九日
    ，以九十年度簡字第二六二五號判處有期徒刑六月確定。
  (二)詎被告復於九十二年八月二十八日夜間九時三十分許採尿前二十六小時、九十六
    小時內之某時（不含為警查獲後至採尿前之時間），在不詳處所，施用第一級毒
    品海洛因及第二級毒品安非他命，嗣為警於同日下午五時二十分許，在臺北縣新
    店市○○路二二○號五樓內查獲，並扣得第一級毒品海洛因淨重零點一二公克、
    第二級毒品安非他命淨重零點一三公克（起訴書及原判決均誤載為一點三公克）
    、安非他命吸食器二組、海洛因注射針筒三支。因認被告涉有毒品危害防制條例
    第十條第一項、第二項之施用第一、二級毒品罪嫌等云。
二、原法院略以：
  (一)被告甲○○前於九十二年二月七日起至二月八日止，連續將第一級毒品海洛因與
    第二級毒品安非他命，以同時摻於吸食器內用火燒烤成煙之方式，在臺北縣三重
    市○○街一五二號四樓，混合施用第一、二級毒品三次等情，業於九十二年十月
    三十一日經臺灣板橋地方法院以九十二年度訴字第二一七一號判決，判處有期徒
    刑十月，同年十一月二十四日確定，有該判決及臺灣高等法院被告全國前案紀錄
    表等件附卷可稽。
  (二)本件被告復於九十二年八月二十八日下午，在臺北縣新店市○○路二二０號五樓
    葉子菁住處，仍沿用將第一、二級毒品海洛因及安非他命同時置於吸食器內，以
    用火燒烤成煙之方式混合施用等情，業經被告坦承不諱，而其尿液經檢驗結果亦
    發現呈安非他命類及嗎啡之陽性反應，有台北市立療養院煙毒尿液檢驗報告在卷
    可稽，堪予認定。
  (三)又被告自白其自八十九年間起，開始施用毒品，其間除有勒戒之情形外，於能取
    得毒品之情形下，即連續混合施用等語（見偵查卷第五頁，九十二年八月二十八
    日警詢筆錄；及台北地院九十三年三月二十六日筆錄），衡以被告自九十二年二
    月七日起至同年八月二十八日本件查獲時止，並無強制戒治或其他在監、在所記
    錄（見同前臺灣高等法院被告全國前案紀錄表）等情形，可認被告自九十二年二
    月七日至本件查獲時止，應係連續施用第一、二級毒品。是本件起訴部分，核與
    被告九十二年二月七日、八日之施用犯行，時間緊接，且施用手法相同，所犯亦
    為構成要件相同之罪，應具有連續犯之裁判上一罪關係。又被告前於九十二年二
    月七日及同年月八日之施用第一、二級毒品犯行，既已經判決確定，則本件被訴
    施用部分，自亦為該確定判決效力所及，因而不經言詞辯論，逕為諭知免訴之判
    決等語。經核並無不合。
三、檢察官上訴意旨略以：
  (一)被告雖於原審審理時自白其確有將第一級毒品海洛因及第二級毒品安非他命，同
    時摻於吸食器內，以用火燒烤成煙之方式混合施用等情，然海洛因與安非他命二
    者性質大不相同，混合施用之情形甚為罕見，是否得以混合施用？尚非無疑。再
    者，扣案之安非他命吸食器內，是否含有海洛因之成份？攸關本件被告是否有混
    合施用之認定，原審未見查明，自有未當。公訴人於原審審理時，即曾以書狀聲
    請就海洛因及安非他命可否混合施用一節，函詢行政院衛生署或內政部刑事警察
    局，並聲請將扣案之安非他命吸食器送鑑驗，以查明是否其內確含有海洛因之成
    分，然原審皆未予查證，遽以被告之自白作為唯一證據，即認定本件犯罪態樣與
    被告所犯前案（臺灣板橋地方法院九十二年度訴字第二一七一號確定判決）相同
    ，顯有就應於審判期日調查之證據而未予調查之違法。
  (二)又被告前雖因施用第一級毒品海洛因及第二級毒品安非他命，經臺灣板橋地方法
    院以九十二年度訴字第二一七一號判處有期徒刑十月確定，惟被告該次犯罪之時
    間係於九十二年二月七日至同年月八日，與本件犯罪時間九十二年八月二十八日
    相隔已將近七月，又被告係基於得以取得毒品之情形下始施用毒品，要難謂該次
    犯罪與本件係基於概括犯意而為之，原審認定本件起訴之全部犯罪事實均受該次
    確定判決效力所及，即有未洽。
  (三)爰依法提起上訴請求撤銷原判決，更為適當合法之判決等云。
四、按案件曾經判決確定者，應諭知免訴之判決；又免訴之判決，得不經言詞辯論為
    之，刑事訴訟法第三百零二條第一款及第三百零七條分別定有明文。次按，案件
    曾經判決確定者，應為免訴之判決，此項原則關於實質上一罪或裁判上一罪，均
    有其適用。連續犯係裁判上之一罪，其一部分犯罪事實曾經判決確定者，效力當
    然及於全部，故檢察官復將其他部分重行起訴，亦應諭知免訴之判決，最高法院
    四十九年度台非字第二０號著有判例可資參照。是檢察官就犯罪事實之一部起訴
    ，依刑事訴訟法第二百六十七條之規定，其起訴效力及於全部，而審理事實之法
    院，對於實質上或裁判上一罪之全部犯罪事實，於宣示判決之日前，既有審理之
    可能，即應予以審判，故確定判決之既判力，應及於最後審理事實法院之宣示判
    決日前發生之事實，亦即既判力對於時間效力之範圍，應以最後審理事實法院之
    宣示判決日為判斷之標準。
五、本院查：
  (一)本件被告於九十二年八月二十八日下午五時二十分許，在臺北縣新店市○○路二
    二○號五樓內為警查獲，並當場扣得第一級毒品海洛因淨重零點一二公克、第二
    級毒品安非他命淨重零點一三公克、安非他命吸食器二組、海洛因注射針筒三支
    等情，有台北市政府警察局鑑驗通知書、法務部調查局鑑驗通知書及台北市政府
    警察局信義分局扣押物品目錄表附卷可稽，已足堪認。
  (二)檢察官上訴意旨雖指稱本件犯罪態樣與前案（臺灣板橋地方法院九十二年度訴字
    第二一七一號確定判決）是否相同仍待商榷，要難認兩罪間乃連續犯，而應受前
    案確定判決效力所及云云，然：
  1.查前案之犯罪態樣係以將海洛因、安非他命同時摻於吸食器內用火燒烤成煙之方
    式為之，有該判決書附卷可稽，核與被告於原審九十三年三月二十六日準備程序
    中所供：「：：因為朋友（叫阿星）說安非他命混合海洛因一起吸，會比較有用
    ，比較茫。那天是放在玻璃球裡面一起燒烤吸食那個氣，燒得時候雖然味道比較
    不好，但是吸了後，人變得比較恍惚。」等語相符，且被告尿液檢驗結果亦發現
    呈安非他命類及嗎啡之陽性反應，有台北市立療養院煙毒尿液檢驗報告在卷可稽
    ，堪認被告確有同時施用第一級毒品海洛因及第二級毒品安非他命等情。
  2.檢察官固聲請就將扣案之安非他命吸食器送鑑驗，以查明其內是否確含海洛因成
    分一節，然被告既已坦承同時有施用安非他命及海洛因等情，並核與其尿液檢驗
    結果相當，則本件事實已臻明確，檢察官聲請鑑驗，已無必要，原審未送鑑驗，
    並無不當。無論本件施用毒品情形為單一分別施用或混合為之，均應為前案判決
    效力所及（此部分再詳見後述）。
  3.至於毒品海洛因與安非他命，二者於性質上是否可混合施用？此與本件被告是否
    果真混合施用一節，要無直接關聯。就吸毒者而言，毒品欲以何方式施用或吸食
    ，並無一定之準則，全憑其意欲，實難以常理判斷，前案即本此立場而作裁判，
    是檢察官聲請函查行政院衛生署或內政部刑事警察局表示意見一節，核無必要。
  (三)另檢察官指稱本件與前案犯罪時間相隔已久，已非基於同一概括犯意云云，然據
    被告於九十二年八月二十八日警詢時即供稱：「（問：你於何時開始打毒品？第
    一次何時？最後一次於何時？）於民國八十九年開始施打毒品，最後一次於今日
    。」等語，於原審九十三年三月二十六日準備程序中復供承：「：：我是真的是
    斷斷續續，有，就吸用，而且是混合施用。」等語，再參以毒癮確實甚難戒絕之
    實情，乃眾所週知之事實，堪認本件與前案之犯罪事實係基於同一概括犯意為之
    ，公訴人上訴指摘本件被告係另行起意，尚非可採。
  (四)又本件犯罪時間為九十二年八月二十八日某時，仍屬前案確定判決之宣示判決日
    （即同年十月三十一日）前發生之事實，揆諸前揭說明，本件被告施用第一級及
    第二級毒品犯行，自為前案確定判決之既判力所及，原審因而為免訴之諭知，核
    無不合。檢察官提起本件上訴為無理由，應予駁回。並不經言詞辯論為之。
據上論斷，應依刑事訴訟法第三百六十八條、第三百七十二條，判決如主文。
中　　　華　　　民　　　國　　九十三　　年　　　五　　　月　　　三　　　日
                              臺灣高等法院刑事第十四庭
                                  審判長法  官  陳  祐  輔
                                        法  官  陳  國  文
                                        法  官  洪  昌  宏
右正本證明與原本無異。
如不服本判決，應於收受送達後十日內向本院提出上訴書狀，其未敘述上訴之理由者
並得於提起上訴後十日內向本院補提理由書（均須按他造當事人之人數附繕本）。
                                        書記官  廖  月  女
中　　　華　　　民　　　國　　九十三　　年　　　五　　　月　　　四　　　日
